最高法院刑事判決　　　　　　九十四年度台上字第六六七六號
　　上　訴　人　乙○○
　　　　　　　　　　　　3段5.
　　　　　　　　　　　　（另案於台灣雲林第二監獄執行中）
　　　　　　　　甲○○
　　共　　　同
　　選任辯護人　林洸鍇律師
上列上訴人等因違反毒品危害防制條例案件，不服台灣高等法院
台中分院中華民國九十四年八月十七日第二審判決（九十四年度
上訴字第一三七九號，起訴案號：台灣南投地方法院檢察署九十
三年度偵字第一二０一號），提起上訴，本院判決如下：
    主  文
原判決關於甲○○販賣第一級毒品及乙○○部分均撤銷，發回台
灣高等法院台中分院。
    理  由
本件原判決認定上訴人乙○○基於販賣第一級毒品海洛因以營利
之概括犯意，自民國九十三年一月底開始，至同年三月底止，以
0000000000號行動電話為聯絡工具，在台中市○○路
二０三號八樓之九住處或台中市○○路邊，連續販賣第一級毒品
海洛因予林穎標共計五次，每次新台幣（下同）五千元，共計得
款二萬五千元。復於九十三年二月二十七日與具有共同販賣第一
級毒品海洛因犯意聯絡之上訴人甲○○，分別以0000000
000號及上開行動電話為聯絡工具，販賣價值一萬八千元之第
一級毒品海洛因予許敏瑜，並由甲○○於同日十九時十分許，將
許敏瑜所購買之第一級毒品海洛因交由不知情之全航客運人員載
運至南投縣不詳地點，再由全航客運人員通知許敏瑜領取。合計
乙○○販賣第一級毒品海洛因所得為四萬三千元，甲○○販賣第
一級毒品海洛因所得為一萬八千元。又乙○○復基於販賣第二級
毒品安非他命以營利之概括犯意，自九十三年一月底開始，至同
年三月底止，以上開行動電話為聯絡工具，在同上地點連續販賣
第二級毒品安非他命予林穎標共計五次，每次三千元，合計販賣
第二級毒品安非他命所得為一萬五千元。嗣警方以台灣南投地方
法院檢察署檢察官所核發之通訊監察書監聽所得之內容，查悉乙
○○、甲○○將於九十三年四月一日，在台中縣大里市○○○路
六十二號之「羅馬假期汽車旅館」，向姓名年籍不詳、綽號「國
師」之成年男子購買毒品，而持台灣台中地方法院所核發之搜索
票，於當日下午五時許在前開汽車旅館第二一三室查獲乙○○及
甲○○，並先後在甲○○身上及腳邊、乙○○所駕車牌號碼二六
０二—ＨＵ號自用小客車上查獲安非他命共計四包（合計淨重五
七點０一公克，空包裝重二點四二公克）、海洛因二小包（合計
淨重０點三九公克，空包裝重０點五五公克），及測試毒品濃度
之熱融感應器一只、行動電話二支（內含0000000000
號及0000000000號ＳＩＭ卡二張），其後在同日下午
五時二十分，又在乙○○及甲○○二人位在台中市○○路二０三
號八樓之九租屋處查獲稀釋毒品所用之研磨機一台及分裝毒品用
之夾鍊袋一大包等情。因認第一審論處乙○○共同連續販賣第一
級毒品罪刑，及連續販賣第二級毒品罪刑；甲○○共同販賣第一
級毒品罪刑，為無不合，予以維持，駁回上訴人等在第二審之上
訴，固非無見。
惟查：(一)、原判決認定乙○○自九十三年一月底開始，至同年三
月底止，在台中市○○路二０三號八樓之九住處或台中市○○路
邊，連續販賣第一級毒品海洛因及第二級毒品安非他命予林穎標
各五次等情。於理由欄內引用證人林穎標於第一審審理時證稱：
伊自九十二年底到九十三年四月間左右，開始跟乙○○拿毒品等
語（見原判決第十一頁第九行），為論處乙○○之犯罪依據之一
。則原判決認定之犯罪時間為九十三年一月底至同年三月底止，
理由卻說明其犯罪時間自九十二年底至九十三年四月間左右，致
認定之犯罪事實，與所引用之證據不相適合，有判決理由矛盾之
違法。(二)、原判決採取證人林穎標於警詢時所供均以00000
00000號行動電話與乙○○聯絡購買毒品等語，而依卷內所
附台灣南投地方法院檢察署通訊監察書及刑事警察局電信監察譯
文表之記載（見九十三年度偵字第一二０一號卷第三十九至六十
一頁），警方自九十三年三月五日起到同年四月一日止，對乙○
○之0000000000號行動電話監聽，而依監聽譯文表所
載，似均無林穎標以電話與0000000000號行動電話聯
絡之通聯紀錄。則林穎標所供自九十三年三月五日至同年三月三
十一日以0000000000號行動電話聯絡乙○○以購買第
一、二級毒品，是否屬實即非無疑。實情究竟如何？原審未加詳
酌，遽行判決，尚嫌速斷，自難昭折服。(三)、按毒品危害防制條
例第十九條第一項規定：「犯第四條至第九條、第十二條、第十
三條或第十四條第一項、第二項之罪者，其供犯罪所用或因犯罪
所得之財物，均沒收之，如全部或一部不能沒收時，追徵其價額
或以其財產抵償之」。此係採義務沒收主義，凡供販賣毒品所用
或因犯罪所得之財物，均應宣告沒收，不能沒收時，追徵其價額
或以其財產抵償之，法院無審酌之餘地。而依卷內所附之台灣南
投地方法院檢察署檢察官沒收物品處分命令所載（見原審卷第四
頁），本件扣案之行動電話二支，已經檢察官發還上訴人二人。
則第一審判決依毒品危害防制條例第十九條第一項之規定諭知沒
收該二支行動電話，卻未同時宣告如全部或一部不能沒收時，追
徵其價額或以其財產抵償之，即有未合，原判決未予糾正，仍予
以維持，有不適用法則之違誤。上訴意旨均執以指摘原判決不當
，非無理由，應認原判決關於甲○○販賣第一級毒品及乙○○部
分有發回更審之原因。原判決不另為無罪諭知部分，因與發回部
分有裁判上一罪關係，應併予發回。
據上論結，應依刑事訴訟法第三百九十七條、第四百零一條，判
決如主文。
中　　華　　民　　國　九十四　年　 十一 　月　二十五　日
                      最高法院刑事第十一庭
                          審判長法官  洪　清　江
                                法官  石　木　欽
                                法官  李　伯　道
                                法官  林　勤　純
                                法官  陳　晴　教
      本件正本證明與原本無異
                                      書  記  官
中　　華　　民　　國　九十四　年　 十二 　月　　一　　日
                                                      Ｔ
